【裁判字號】    89,上訴,1123
【裁判日期】    890811
【裁判案由】    誣告
【裁判全文】
臺灣高等法院臺中分院刑事判決                  八十九年度上訴字第一一二三號
    上  訴  人
    即  被  告  戊○○
    選任辯護人  張柏山
右上訴人因誣告案件，不服台灣台中地方法院八十九年度訴字第三三一號中華民國八
十九年五月五日第一審判決（起訴案號：台灣台中地方法院檢察署八十八年度偵字第
二三五０六號），提起上訴，本院判決如左：
      主  文
上訴駁回。
      事  實
一、戊○○前曾於民國（下同）八十六年十一月二十一日，因傷害尊親屬、施強暴於
    尊親屬等案件，經臺灣高等法院台中分院判處有期徒刑四月、罰金三千元，如易
    服勞役以三百元折算一日，緩刑五年，於八十七年五月七日經最高法院判決上訴
    駁回而告確定。明知位於台中縣梧棲鎮○○路一四０號，其住處之水管，係其父
    丁○○於八十六年十一月十四日下午，持鋸子所鋸斷毀損，並非其弟乙○○、丙○○所為，僅因彼此間素來相處不睦，竟意圖使乙○○、丙○○二人受刑事處分
    ，於八十七年五月十三日，向台灣台中地方法院提出自訴，誣告乙○○、丙○○
    二人於八十六年十一月十四日下午，共同毀損其住處之水管，涉有毀損罪，經台
    灣台中地方法院以八十七年度自字第四三八號受理在案。該案嗣經該院於八十七
    年七月八日判決乙○○、丙○○無罪，經戊○○上訴台灣高等法院台中分院，復
    經台灣高等法院台中分院於八十七年十月二十一日以八十七年度上易字第二八九
    五號判決上訴駁回而告確定。
二、案經被害人乙○○訴請台灣台中地方法院檢察署檢察官偵查起訴。
    理    由
一、訊據上訴人即被告戊○○（下稱被告），對於八十七年五月十三日向原審法院提
    出自訴，自訴乙○○、丙○○二人於八十六年十一月十四日下午，共同毀損其住
    處之水管，涉有毀損罪，經原審法院以八十七年度自字四三八號受理在案，而該
    案經原審法院於八十七年七月八日判決乙○○、丙○○無罪，被告不服提起上訴
    ，經台灣高等法院台中分院於八十七年十月二十一日以八十七年度上易字第二八
    九五號判決上訴駁回而告確定之情，固不否認，惟矢口否認有何誣告犯行，辯稱
    ：水管確係乙○○、丙○○所破壞。證人即前里長陳慶銘，曾因開設賭場，為被
    告所目擊，而加批評，致懷恨在心；又因被告之父丁○○及陳慶銘之政治理念，
    與被告不儘相符；更因被告曾因辦雜誌而於六十八年涉及美麗島事件，遭受白色
    恐怖之迫害達五年之久。致一向迫害曾參與民主運動之有心者，利用鄉愿無知之
    父、弟，編串偽證詞，共同陳述不實之詞，意圖入被告於罪。證人陳慶銘、丁○○之證言不實，不足採信。請給予被告時間，以查訪其他目擊證人云云。被告辯
    護人為被告辯護稱：被告住處之水管，確有遭到破壞。被告於八十六年十一月十
    四日當天下午返家時，確實瞥見告訴人乙○○及丙○○二人在水管被切斷處之現
    場。被告與父、兄弟間，相處不是融洽，時有爭執，因而懷疑乙○○、丙○○二
    人動手切斷水管，應屬合理。原審以丙○○打卡片之上下班時間，作為丙○○不
    在場證明，因丙○○所服務之公司，在台中縣梧棲鎮草湳里，僅須數分鐘，即可
    至毀損處所，且丙○○擔任送貨之外勤工作，原審據打卡之時間，作為不在場證
    明，尚有違誤。被告於提起自訴之初，已有合理懷疑，並非明知子虛烏有而虛構
    事實故為誣告云云。
二、經查，
  (一)本件被告位於台中縣梧棲鎮○○路一四０號其住處之水管，確係於八十六年十一
    月十四日下午遭其父丁○○持鋸子所鋸斷毀損之情，(1)業據證人丁○○於偵查中
    證稱：「八十六年十一月十四日中午一點多，我去鋸的，當天我是先叫里長來，
    我才鋸，我提供相機叫里長幫我照相，是自動相機，鋸幾下就鋸斷，只有鋸斷，
    沒有塞東西或拉下，該牆上有二條水管，一來一往，我是鋸斷水管，里長才照相
    。」（見偵查卷宗第十七頁）等語明確；(2)且證人即里長陳慶銘於偵查中亦證稱
    ：「戊○○父親在十一月十四日上午告訴我，其子水費都不交，他不給他用了，
    他要鋸斷水管，要我去作證，他約中午去叫我，我到達時約下午一時，相機是他
    的，由我幫他照相，是自動相機，當時只有我們二人在場」。等語無訛（見同上
    卷宗第二十六頁背面）；(3)並有證人丁○○鋸斷水管之照片二幀附於該卷可稽。
(二)而本件被告於其自訴乙○○、丙○○毀損之原審法院八十七年自字第四三八號案件
    ，初次審理時指訴：「（何時把水管切斷？）是乙○○拿水管，丙○○切水管，
    沒有其他在場人，在八十六年十一月十四日，房子是我的，水管在屋簷下。」等
    語（八十七年度自字第四三八號卷宗第二十二頁正面），明確指訴被告目睹乙○○、丙○○鋸斷水管時，並無其他人在場。與其妻劉明月於上開案件再次審理時
    ，到庭證述：「（八十六年十一月十四日下午在現場看到何事？）車子進去停好
    後，看到丙○○用鋸子鋸水管，乙○○在旁協助。」等語（上開卷宗第五十七頁
    背面）之情節不符。若證人即被告之妻劉明月確實有目睹乙○○、丙○○共同鋸
    斷水管，則被告應於自訴乙○○、丙○○毀損時，即聲請傳訊其妻，以證明其自
    訴之情，待該案再次審理時，始偕同其妻到庭證述確有目睹鋸斷水管之情，有
    違常情。再參以被告係於將滿六個月之八十七年五月十三日，始自訴乙○○、丙○○二人於八十六年十一月十四日共同鋸斷其所有之水管，在在均與常情有違，
    被告及其妻之上開陳述，不足採信。
(三)而被告於上開毀損案件，自訴丙○○與乙○○共同於八十六年十一月十四日下午鋸
    斷其所有之水管，惟丙○○於八十六年十一月十四日下午，確實係在其服務之群
    英鋁業股份有限公司上班之情，已據丙○○於該案審理時供述明確，且有群英鋁
    業股份有限公司之攷勤表影本附卷可稽（上開卷宗第七十一頁）。辯護人所為丙○○之工作場所離梧棲鎮梧楠里，僅須數分鐘即可到達，且丙○○擔任外勤送貨
    之工作，考勤表不足為不在場之證明，顯係臆惻之詞。
  (四)而被告於八十七年五月十三日向本院提出自訴，自訴乙○○、丙○○二人於八十
    六年十一月十四日下午共同毀損其住處之水管，涉有毀損罪，該案嗣經本院於八
    十七年七月八日以八十七年度自字第四三八號判決乙○○、丙○○無罪，經戊○○上訴台灣高等法院台中分院，復經台灣高等法院台中分院於八十七年十月二十
    一日以八十七年度上易字第二八九五號判決上訴駁回之情，亦有本院八十七年度
    自字第四三八號、臺灣高等法院台中分院八十七年度上易字第二八九五號刑事判
    決各一件在卷可憑。
  (五)綜上，本件被告既未親眼目睹告訴人乙○○與丙○○二人鋸斷其所有之水管，
    向原審院提起自訴，謂其確實親眼目睹乙○○、丙○○二人共同鋸斷其所有之水
    管，則其顯係意圖使乙○○、丙○○二人受刑事處分，虛構事實，向職司審判犯
    罪之原審法院自訴。是被告前開所辯及其辯護人之辯護意旨，均與事實不符，皆
    不足採信。本件事證明確，被告右揭犯行，洵堪認定。
 (六) 證人陳慶銘已經檢察官傳訊，陳述明確，被告聲請再傳喚陳慶銘，認無必要，
      併此敘明。
三、核被告所為，係犯刑法第一百六十九條第一項之誣告罪。原審適用刑事訴訟法第
    二百九十九條第一項前段，刑法第一百六十九條第一項規定，並審酌被告有傷害
    尊親屬之不良素行，現緩刑中，因與其弟相處不睦，竟觸犯本件之罪，及犯後又
    未能坦承犯行，但態度尚稱良好，與所誣告毀損罪之情節非重等一切情狀，量處
    有期徒刑三月，其認事用法並無違誤，量刑亦屬妥適。被告上訴意旨，否認犯罪
    ，指摘原判決不當，為無理由，應予駁回。
據上論結，應依刑事訴訟法第三百六十八條，判決如主文。
本案經檢察官甲○○到庭執行職務。
中      華      民      國    八十九    年      八    月      十一      日
                                  臺灣高等法院臺中分院刑事第九庭
                                        審判長法  官  胡  森  田
                                              法  官  康  應  龍
                                              法  官  趙  春  碧
右正本證明與原本無異。
如不服本判決應於收受送達後十日內向本院提出上訴書狀，其未述上訴之理由者並
得於提起上訴後十日內向本院補提理由書（均須按他造當事人之人數附繕本）。
                                              書記官  廖  來  信
中      華      民      國    八十九     年      八       月    十五    日
                                                                        Ｄ


司法院資訊處製作；財團法人民間司法改革基金會備份。
